【裁判字號】    98,交聲,2939
【裁判日期】    980921
【裁判案由】    交管條例聲異
【裁判全文】
臺灣板橋地方法院交通事件裁定        98年度交聲字第2939號
原處分機關  臺北市交通事件裁決所
異  議  人
即受處分人  甲○○
上列異議人因違反道路交通管理處罰條例案件，對於臺北市交通
事件裁決所中華民國98年7 月7 日所為北市裁申字裁22－AEV007
019 號裁決處分聲明異議，本院裁定如下：
    主  文
異議駁回。
    理  由
一、原處分意旨略以：本件舉發機關臺北市政府警察局大安分局
    以受處分人即異議人甲○○於民國95年9 月3 日2 時49分許
    ，騎乘車牌號碼DZR-055 號輕型機車，行經臺北市○○○路
    ○ 段147 巷7 號時，經警攔檢測得其呼氣酒精濃度為每公升
    0.73毫克，已逾規定不得駕駛車輛之濃度標準，經警依法掣
    單舉發違規，而同一違規事實，另經臺灣臺北地方法院檢察
    署檢察官以95年度偵字第22132 號為緩起訴處分確定，於緩
    起訴處分期滿後，原處分機關並據以裁決，以異議人違反道
    路交通管理處罰條例第35條第1 項第1 款、第24條第1 項第
    2 款之規定，裁處罰鍰新臺幣（下同）45,000元，並施以道
    路交通安全講習（異議人未考領汽、機車駕照，無駕照可執
    行吊扣，已另案處分），此亦有臺北市交通事件裁決所98年
    7月7日所為北市裁申字裁22－AEV007019號違反道路交通管
    理事件裁決書附卷可據。
二、聲明異議意旨略以：伊之酒駕行為，業經檢察官為緩起訴處
    分，並依緩起訴處分命令向指定公益團體、地方自治團體或
    社區為50小時之義務勞務在案，原處分顯然違反一行為不二
    罰，爰依法聲明異議，請求撤銷原處分云云。
三、按汽車駕駛人飲用酒類或其他類似物後其吐氣所含酒精濃度
    超過每公升0.25毫克或血液中酒精濃度超過百分之0.05以上
    者，不得駕車，道路交通安全規則第114 條第2 款定有明文
    。又汽車駕駛人，駕駛汽車經測試檢定有酒精濃度超過規定
    標準者，處新臺幣15,000元以上60,000元以下罰鍰，並當場
    移置保管其車輛及吊扣其駕駛執照1 年；汽車駕駛人，有第
    35條第1 項規定之情形，應接受道路交通安全講習，道路交
    通管理處罰條例第35條第1 項第1 款、第24條第1 項第2 款
    分別定有明文。
四、經查：
（一）異議人甲○○於民國95年9 月3 日2 時49分許，騎乘車牌
      號碼DZR-055 號輕型機車，行經臺北市○○○路○ 段147
      巷7 號時，經警攔檢測得其呼氣酒精濃度為每公升0.73毫
      克，已逾規定不得駕駛車輛之濃度標準，經警依法掣單舉
      發違規，而前揭酒醉駕車之同一事實，並經臺灣臺北地方
      法院檢察署檢察官以95年度偵字第22132 號為緩起訴處分
      ，命異議人應於緩起訴處分期滿1 個月前，向指定公益團
      體、地方自治團體或社區為50小時之義務勞務，緩起訴期
      間為1 年，嗣經檢察官依職權呈請臺灣高等法院檢察署再
      議，於95年11月23日以95年度上職議字第10472 號處分書
      駁回再議確定，且上開義務勞務已於96年10月1 日履行完
      成結案，該緩起訴處分並於96年11月22日期滿未經撤銷等
      情，有臺北市政府警察局北市警交字第AEV007019 號舉發
      違反道路交通管理事件通知單影本、前開緩起訴處分書及
      臺灣高等法院檢察署處分書、臺灣高等法院被告前案紀錄
      表各乙紙在卷可稽，且為異議人所不爭執，堪認異議人確
      有原處分所指酒後騎乘機車之違規行為。
（二）按依94年2 月5 日公布，95年2 月5 日施行之行政罰法第
      26條規定：「一行為同時觸犯刑事法律及違反行政法上義
      務規定者，依刑事法律處罰之。但其行為應處以其他種類
      行政罰或得沒入之物而未經法院宣告沒收者，亦得裁處之
      。前項行為如經不起訴處分或為無罪、免訴、不受理、不
      付審理之裁判確定者，得依違反行政法上義務規定裁處之
      。」，其所揭示之所謂「一事不二罰」原則，探究其立法
      目的，無非以一行為同時觸犯刑事法律及違反行政法上義
      務規定時，由於刑罰與行政罰同屬不法行為之制裁，而刑
      罰之懲罰作用較強，依刑事法律處罰即足資警惕，實無一
      事二罰再處行政罰之必要，但罰鍰以外之沒入或其他種類
      行政罰，因兼具維護公共秩序之作用，為達行政目的，行
      政機關仍得併予裁處。次按刑事訴訟法第253 條之1 所指
      之緩起訴處分，係介於起訴與微罪職權不起訴間之緩衝設
      計，而在內容及要件上與依刑事訴訟法第252 條所為之不
      起訴處分均有所不同；又檢察官對被告為緩起訴處分時，
      依刑事訴訟法第253 條之2 第1 項規定，得命被告向被害
      人道歉、立悔過書、為金錢給付、勞務給付、提供義務勞
      務或處遇措施等，上開各種拘束除金錢給付部份外，其餘
      種類負擔至今均未能以金錢量化，倘被告就同一行為所受
      緩起訴負擔並非金錢給付，則無從與行政罰鍰之金錢給付
      相較，故緩起訴處分所附之負擔或指示是否有行政罰法第
      26條第1 項「一事不二罰」規定之適用，即非無疑。
（三）且查，本件檢察官於緩起訴處分期間命受處分人向指定之
      公益團體、地方自治團體或社區提供50小時之義務勞務，
      固使受處分人付出相當代價，惟核其性質，仍非刑法所定
      刑罰之種類，且緩起訴係檢察官所為之處分，亦非由法院
      依法定程序而為，與刑罰優先於行政罰適用之理由不符，
      況依94年12月28日修正公布，自95年7 月1 日施行之道路
      交通管理處罰條例第35條第8 項規定：「前項汽車駕駛人
      （本件為汽車駕駛人駕駛汽車經測試檢定酒精濃度超過規
      定標準），同時違反刑事法律者，經裁判確定處以罰金低
      於本條例第92條第3 項所訂最低罰鍰基準規定者，應依本
      條例裁決繳納不足最低罰鍰之部分」，意謂即便依法院裁
      判確定而處以罰金之刑事處罰，若未達道路交通管理處罰
      條例第92條第3 項所訂最低罰鍰基準規定者，行政機關仍
      得裁決繳納不足最低罰鍰之部分，並非一經刑事處罰，即
      應依行政罰法第26條第1 項之規定，均不得就與罰金刑相
      類之罰鍰部分裁罰。
（四）綜上，對於緩起訴處分猶豫期間屆滿後，其先前所為之義
      務勞務，因非屬罰金或罰鍰，自無行政罰法第26條第1 項
      前段所規定一事不兩罰原則之適用。原處分機關認檢察官
      於緩起訴處分命異議人向指定之公益團體、地方自治團體
      或社區提供50小時之義務勞務，並非刑事處罰，於緩起訴
      猶豫期間屆滿後，對異議人予以裁處行政罰緩並無違誤，
      異議人以其已受履行前揭緩起訴之條件完畢，依行政罰法
      第26條之規定，應不得再處以罰鍰45,000元云云，自無理
      由。至道路交通管理處罰條例第24條第1 項第2 款所定之
      「「汽車駕駛人，有第35條第1 項規定之情形者，應接受
      道路交通安全講習」部分，其屬與刑罰所定「自由刑」、
      「罰金刑」性質不同之「其他種類行政罰」，依行政罰法
      第26條第1 項但書規定，無一事二罰之問題，異議人此部
      分之異議，亦無理由，應予一併駁回。
據上論斷，應依道路交通案件處理辦法第19條，裁定如主文
中    華    民    國    98    年    9     月    21    日
                      交通法庭  法  官  徐子涵
上列正本證明與原本無異。
如不服本裁定，應於裁定送達後五日內敘明抗告理由，向本院提
出抗告狀。
                                書記官  張桐嘉
中    華    民    國    98    年    9     月    21    日


司法院資訊處製作；財團法人民間司法改革基金會備份。
